【裁判字號】    97,交聲,462
【裁判日期】    970415
【裁判案由】    違反道路交通管理處罰條例聲明異議
【裁判全文】
臺灣臺北地方法院交通事件裁定         97年度交聲字第462號
原處分機關  臺北市交通事件裁決所
受 處分 人
即 異議 人  民蜂交通有限公司
代  表  人  邱清在
上列異議人因違反道路交通管理處罰條例案件，對於臺北市交通
事件裁決所於民國九十七年二月一日所為北市裁二字第裁22-AEW
540222號、裁22-AEW540223號處分（原處分案號：臺北市政府警
察局中正第一分局交通分隊九十六年十一月二十一日北市警交字
第AEW540222號、AEW540223號)，聲明異議，本院裁定如下：
    主  文
原處分均撤銷。
民蜂交通有限公司均不罰。
    理  由
一、按汽車駕駛人不服指揮稽查而逃逸，當場不能或不宜攔截製
    單舉發者，得逕行舉發，並應記明車輛牌照號碼、車型等可
    資辨明之資料，以汽車所有人為被通知人製單舉發，道路交
    通管理處罰條例第七之二條第一項第六款、第四項固分別定
    有明文。然本條例之處罰，受舉發違反道路交通管理事件之
    受處罰人，認為受舉發之違規行為應歸責他人者，應於舉發
    違反道路交通管理事件通知單應到案日期前，檢附相關證據
    及應歸責人相關證明文件，向處罰機關告知應歸責人，處罰
    機關應即另行通知應歸責人到案依法處理，同條例第八十五
    條及違反道路交通管理事件統一裁罰基準及處理細則第三十
    六條亦已分別明訂。是以，逕行舉發案件因其違規事件有舉
    發不易之特性，依法推定汽車所有人即為違規行為人，然若
    汽車所有人並非實際違規之人，而於舉發違反道路交通管理
    事件通知單所規定應到案日前，檢附相關證據及應歸責人相
    關證明文件，向處罰機關告知應歸責人，處罰機關應即另行
    通知應歸責人到案依法處理，如查證屬實，應不得仍以汽車
    所有人為裁罰對象，其理甚明。末按交通法庭認為聲明異議
    有理由或聲明異議雖無理由而原處分不當或違法者，應以裁
    定將原處分經聲明異議部分撤銷，並自為裁定，道路交通案
    件處理辦法第二十條前段則定有明文。
二、本件原處分機關認異議人即受處分人民蜂交通有限公司（下
    稱民蜂公司）於民國九十六年十一月二十一日上午十時許，
    駕駛所有車號180-EJ號營小客車（下稱系爭車輛），沿臺北
    市○○路行駛至北平西路口時，違規併排臨時停車，見臺北
    市政府警察局中正第一分局警員上前攔停，該車駕駛竟不予
    理會逕行駕車加速離去，經臺北市政府警察局中正第一分局
    以異議人有違反道路交通管理處罰條例第五十五條第四款「
    併排臨時停車」之規定，並有同條例第六十條第一項「違反
    道路交通管理處罰條例之行為，拒絕停車接受稽查而逃逸」
    之情形，而經警逕行舉發，後經異議人申訴，原處分機關臺
    北市交通事件裁決所於函詢原舉發單位後，仍依前揭法條之
    規定，以九十七年二月一日北市裁二字第裁22-AEW540222號
    、裁22-AEW540223號裁決書，分別裁處異議人罰鍰新臺幣（
    下同）六百元及三千元等語。
三、異議人異議意旨則以：甲○○於事發當日駕駛系爭車輛行經
    臺北市○○路與北平西路口時，因前車阻塞至其車速減慢，
    適有警員恰巧於車前通順後到達，即認定其有併排停車之情
    事，惟其自始自終均無停車之情形，且無下車滯留，亦應員
    警要求下車說明，並於說明完畢告知員警始離開，豈料員警
    默許其離去後，竟不憑事實，逕行掣單告發其違規，原處分
    機關所為之處分顯有錯誤，請法院調閱路邊監視器以瞭解情
    況，並撤銷此案，以免冤抑云云。
四、按汽車駕駛人，臨時停車有併排臨時停車者，處新臺幣三百
    元以上六百元以下罰鍰；又汽車駕駛人，駕駛汽車有違反本
    條例之行為，經交通勤務警察或依法令執行交通稽查任務人
    員制止時，不聽制止或拒絕停車接受稽查而逃逸者，除按各
    該條規定處罰外，處新臺幣三千元以上六千元以下罰鍰，道
    路交通管理處罰條例第五十五條第四款、第六十條第一項分
    別定有明文。是依前揭法條之規定，該違規行為之受處罰人
    應以汽車駕駛人始屬之。經查，本件異議人民蜂公司雖坦承
    其所有系爭車輛曾於上開時、地行經臺北市○○路與北平西
    路口之事實，並有臺北市政府警察局舉發違反道路交通管理
    事件通知單二紙附卷可稽。然異議人民蜂公司於收受上開舉
    發違反道路交通管理事件通知書後，即已由當日實際駕駛系
    爭車輛之汽車駕駛人甲○○，於應到案日期即九十六年十二
    月二十日前之同年十二月三日六月五日，檢具相關證物及提
    供其姓名、地址、身分證字號於陳述書中，向原處分機關提
    出申訴等情，有甲○○為填單人，於九十六年十二月三日以
    民蜂公司名義提出之陳述書一份在卷可參，且甲○○於當日
    代民蜂公司填寫陳述書之行為，係為告知原處分機關其始為
    實際之汽車駕駛人一節，亦經甲○○於本院調查時敘述明確
    。則縱異議人提出前揭申訴之時，其陳述書主要內容，係認
    原舉發機關警員執法不當，其並無舉發違反道路交通管理事
    件通知單上之事實，而請求撤銷罰鍰之處分云云，然處罰機
    關依異議人前揭陳述書之內容，即可知悉為本件違規行為之
    汽車駕駛人係填單人甲○○，而非異議人本人，自應依道路
    交通管理處罰條例第八十五條及違反道路交通管理事件統一
    裁罰基準及處理細則第三十六條之規定，另行通知應歸責人
    甲○○到案依法處理，原舉發機關臺北市政府警察局及臺北
    市交通事件裁決所未察，仍遽予裁罰異議人民蜂公司，尚有
    未洽，是本件異議人聲明異議雖非基此理由，惟原處分既有
    前揭違法之處，本院自應依法撤銷，並諭知異議人不罰。至
    於
    本件是否應就汽車駕駛人甲○○之部分另為裁決，則應由原
    處分機關另為適法之處置，附此敘明。
四、據上論斷，應依道路交通案件處理辦法第二十條前段，裁定
    如主文。
中    華    民    國    97    年    4     月    15    日
                  臺灣臺北地方法院交通法庭
                                          法  官  劉秀君
上正本證明與原本無異。
如不服本裁定，應於裁定送達後5日內向本院提出抗告狀。
                                          書記官  吳俊龍
中    華    民    國    97    年    4     月    15    日


司法院資訊處製作；財團法人民間司法改革基金會備份。
